【裁判字號】    90,易,387
【裁判日期】    900613
【裁判案由】    妨害兵役
【裁判全文】
臺灣臺南地方法院刑事判決                            九十年度易字第三八七號
    公  訴  人  臺灣台南地方法院檢察署檢察官
    被      告  甲○○
右列被告因妨害兵役案件，經檢察官提起公訴（八十九年度偵字第一四○四三號），
本院判決如左：
    主  文
甲○○後備軍人，居住處所遷移，無故不依規定申報，致使教育召集令無法送達，處
有期徒刑參月，如易科罰金，以參佰元折算壹日。緩刑貳年。
    事  實
一、甲○○係後備軍人，原住台南市○區○○里○○路廿三巷廿號之一，於民國八十
    七年八月間遷出上開處所無故不依規定申報，致使台南市團管區司令部所發指定
    應於八十九年十月十四日前往新化虎踞營區報告之教育召集令（起訴書誤載為點
    閱召集令）無法送達。
二、案經台南師管區司令部報請台灣台南地方法院檢察署檢察官偵查起訴。
    理  由
一、訊之被告甲○○否認右揭妨害兵役之犯行，辯稱：伊沒有搬家，因為在外地工作
    ，家裡又沒有人，所以沒有收到後備軍人教育召集兵役通知單等語。惟查，被告
    明知身為後備軍人，其到外地工作，住處無其他人，自應將工作居所遷移之事實
    陳報辦理後備軍人召集之兵役機關，俾便召集令之送達，其不依規定申報致使教
    育召集令無法送達之事實，業經移案機關函敘甚明，有台南市團管區司令部妨害
    兵役案件報告書、台南市團管區司令部列管後備軍人教育召集未到人員訪查紀錄
    表、召集令交付通知書（內附鄰長、送達人簽名證明）、教育召集令在卷可憑，
    被告所辯從令屬實亦無阻其刑責，本件事證已甚明確，其犯行應堪認定。
二、核被告為後備軍人，居住處所遷移，無故不依規定申報，致使教育召集令無法送
    達，所為係犯妨害兵役治罪條例第十一條第三項、第一項第三款之罪，應依同例
    第七條第一項科刑（公訴人認應依同條第二項科刑，尚有未洽，惟起訴事實相同
    ，爰依法變更起訴法條，併予敘明）。爰審酌被告犯罪之動機、目的、手段、犯
    罪後態度等一切情狀，量處如主文所示之刑，併諭知易科罰金之折算標準，以資
    懲儆。又被告尚無犯罪前科，未曾受有期徒刑以上刑之宣告，此有台灣高等法院
    被告全國前案紀錄表一件附卷可憑，其坦承犯行頗具悔意，經此罪刑宣告之教訓
    後，當知所警惕而無再犯之虞，本院認所宣告之刑，以暫不執行為適當，爰併宣
    告緩刑二年，以勵自新。
據上論斷，應依刑事訴訟法第二百九十九條第一項前段、第三百條，妨害兵役治罪條
例第十一條第三項、第七條第一項，刑法第十一條前段、第四十一條第一項前段、第
七十四條第一款，罰金罰鍰提高標準條例第一條前段、第二條，判決如主文。
中    華    民    國      九十      年        六      月        十三    日
                              臺灣臺南地方法院刑事第五庭
                                  法官   謝瑞龍
右正本證明與原本無異。
如不服本判決應於送達後十日內向本院提出上訴狀。
                                  書記官 黃國晉
中    華    民    國      九十      年        六      月        十三    日
附錄本案論罪科刑法條全文：
妨害兵役治罪條例第七條：
意圖避免教育召集或勤務召集，而有左列行為之一者，處三年以下有期徒刑：
一、捏造免役、除役、轉役或免除召集原因者。
二、故意毀傷身體者。
三、無故拒絕接受召集令者。
四、無故逾應召期限二日者。
五、使人頂替本人應召者。
無故不參加點閱召集，或意圖避免點閱召集，而有前項第一款至第三款及第五款行為
之一者，處一年以下有期徒刑、拘役或三百元以下罰金。
妨害兵役治罪條例第十一條：
後備軍人有左列行為之一者，處一年以下有期徒刑、拘役或三百元以下罰金：
一、離營歸鄉無故不依規定報到，或重複申報戶籍者。
二、無故拒絕調查，或體格檢查不到者。
三、居住處所遷移、無故不依規定申報者。
國民兵犯前項第二款、第三款之罪者，處六月以下有期徒刑、拘役或一百元以下罰金
。
後備軍人犯第一項之罪或國民兵犯第二項之罪，致使召集令無法送達者，以意圖避免
召集論；分別依第六條、第七條科刑。


司法院資訊處製作；財團法人民間司法改革基金會備份。
